【裁判字號】    95,抗,835
【裁判日期】    950713
【裁判案由】    撤銷假扣押
【裁判全文】
臺灣高等法院民事裁定                   95年度抗字第835號
抗  告  人  東隆五金工業股份有限公司
法定代理人  甲○○
上列抗告人因與相對人喜恩喜股份有限公司間撤銷假扣押事件，
對於中華民國95年5月8日臺灣桃園地方法院95年度全聲字第108
號所為裁定提起抗告，本院裁定如下：
    主      文
抗告駁回。
抗告訴訟費用由抗告人負擔。
    理      由
一、相對人於原法院聲請意旨略以：抗告人前為保全其對相對人
    之價金給付請求權，而聲請原法院以94年度裁全字第24號裁
    定（下簡稱假扣押裁定），准抗告人於供擔保後，得對相對
    人之財產在新台幣（下同）150萬元之範圍內為假扣押在案
    。嗣相對人聲請原法院以94年度聲字第627號裁定命抗告人
    於裁定送達後7日內，就欲保全執行之請求起訴。抗告人遵
    此裁定，而於94年5月27日依督促程序聲請原法院對相對人
    核發94年度促字第18407號支付命令，命相對人給付其貨款
    1200萬元。後經相對人對該支付命令提出異議而視為抗告人
    起訴，再經原法院將該訴訟移轉管轄予臺灣嘉義地方法院（
    下簡稱嘉義地院），並經嘉義地院以94年度訴字第493號審
    理（下簡稱系爭訴訟事件）。惟系爭訴訟事件進行中，抗告
    人於94年7月7日具狀將原訴訟標的買賣價金給付請求權（下
    簡稱原訴），變更為依民法第259條第1項第6款之契約解除
    後之回復原狀義務及民法第181條返還所受利益之規定，且
    減縮其聲明之金額為相對人應給付抗告人400萬元（下簡稱
    新訴），並經嘉義地院認其所為者，部分為訴訟標的變更，
    部分為減縮應受判決事項之聲明，均因相對人對之無異議而
    准其為上開訴之變更。是抗告人既於系爭訴訟事件中為訴訟
    標的之變更，則其原訴應已視為撤回，即與未起訴同，爰依
    民事訴訟法第529條第4項之規定，聲請撤銷假扣押裁定云云
    。
二、原裁定意旨以：相對人主張之上開事實，除有其提出之上述
    各裁定、聲請狀、民事判決附卷可稽外，並調閱假扣押裁定
    及原法院94年度執全字第17號卷宗核對無誤。故抗告人為保
    全其買賣價金給付之請求，於聲請假扣押裁定後，據此請求
    所提起之原訴，既於系爭訴訟事件進行中，將之變更為新訴
    ，顯見其係以變更後之新訴代替原訴，則原訴即假扣押裁定
    之本案訴訟，即已視為撤回，並視同未起訴。是則相對人聲
    請撤銷假扣押裁定，於法有據，因而裁定准予撤銷假扣押裁
    定。
三、抗告意旨則以：兩造間之本案訴訟，固因原訴與新訴之訴訟
    標的不同而屬訴之變更，惟原訴與新訴請求之基礎事實同一
    ，仍屬於同一事件，而為假扣押裁定之本案訴訟，故假扣押
    裁定之本案訴訟，仍因新訴之替代而繫屬於法院，非隨原訴
    之撤回而視為未起訴。縱認原訴與新訴不具基礎事實同一，
    新訴本質上不屬於假扣押裁定之本案訴訟，惟因抗告人已為
    訴之變更而生新訴繫屬之效果，新訴繫屬之時點，遠早於原
    法院95年5月8日所為撤銷假扣押裁定，而繫屬於嘉義地院，
    原法院單以抗告人為訴之變更，即認假扣押裁定之本案訴訟
    已視為撤回，並視同未起訴，其認事用法實有違誤，為此提
    起本件抗告，請求廢棄原裁定，另為適法之裁定。
四、按債權人就金錢請求或得易為金錢請求之請求，欲保全強制
    執行者，得聲請假扣押。又假扣押之聲請，應表明請求及其
    原因事實。民事訴訟法第522條第1項、第525條第1項第1款
    分別定有明文。再按本案尚未繫屬者，命假扣押之法院應依
    債務人聲請，命債權人於一定期間內起訴。又債權人不於第
    1項期間內起訴或未遵守前項規定者，債務人得聲請命假扣
    押之法院撤銷假扣押裁定。民事訴訟法第529條第1項、第4
    項亦有明定。另按訴經撤回者，視同未起訴，民事訴訟法第
    263條第1項本文復有明文。而訴之變更，係以新訴代替原有
    之訴，其原有之訴，當然終結，不得更為辯論及裁判，此際
    其原有之訴，可視為撤回。換言之，訴之變更為合法者，法
    院應專就新訴審判，其原訴即因而視為撤回。
五、經查，相對人主張：抗告人前為保全其對相對人之價金給付
    請求權，而聲請原法院以假扣押裁定，准抗告人於供擔保後
    ，得對相對人之財產在150萬元之範圍內為假扣押在案。嗣
    相對人聲請原法院以94年度聲字第627號裁定命抗告人於裁
    定送達後7日內，就欲保全執行之請求起訴，抗告人遵此裁
    定，而於94年5月27日依督促程序聲請原法院對相對人核發
    94 年度促字第18407號支付命令，命相對人給付其貨款1200
    萬元。後經相對人對該支付命令提出異議而視為抗告人起訴
    ，再經原法院將系爭訴訟事件移轉管轄予嘉義地院審理。惟
    於系爭訴訟事件進行中，抗告人具狀將原訴變更為新訴，經
    嘉義地院認其所為者，部分為訴訟標的之變更，部分為減縮
    應受判決事項之聲明，均因相對人對之無異議而為本案之言
    詞辯論，應視為同意，而准為訴之變更等事實，業據相對人
    提出之假扣押聲請狀、假扣押裁定、原法院94年度全聲字第
    202號裁定、原法院支付命令、嘉義地院民事判決附卷可稽
    （見原法院卷第5頁至第24頁），並經原法院調閱假扣押裁
    定及原法院94年度執全字第17號卷宗查核無誤，復為抗告人
    所無異詞，自堪信為真實。
六、次查，抗告人於假扣押聲請狀載明：相對人於90年1月16日
    與抗告人簽訂機器買賣合約，因相對人於受領買賣標的後，
    拒不給付價金，致抗告人至少受有150萬元之損失等情（見
    原法院卷第6頁）；核諸假扣押裁定亦載為：抗告人以相對
    人積欠伊貨款債務150萬元，而聲請假扣押裁定等節（見原
    法院卷第8頁）。由是觀之，顯見抗告人於聲請假扣押裁定
    時，已特定其請求及原因事實為：相對人未依91年1月16日
    之買賣合約給付買賣價金150萬元，致抗告人受有損失等情
    ，實堪認定。因此，該假扣押裁定之本案訴訟，應即為原訴
    ，甚為明確。
七、然而，抗告人於系爭訴訟事件進行中，業將原訴變更為新訴
    ，並經嘉義地院准為訴之變更等節（見原法院卷第15頁至第
    16頁），揆諸上四之說明，假扣押裁定之本案訴訟，即已視
    為撤回，並視同未起訴。是故，原法院因而裁定准予相對人
    撤銷假扣押裁定之聲請，於法自無不合。至抗告意旨謂：原
    訴與新訴請求之基礎事實同一，假扣押裁定之本案訴訟，仍
    因新訴之替代而繫屬於法院云云。惟查，新訴之訴訟標的法
    律關係為民法第259條第1項第6款之契約解除後之回復原狀
    義務及民法第181條返還所受利益，顯非假扣押裁定之本案
    訴訟。蓋抗告人於假扣押聲請時，業已明確特定其請求及原
    因事實為買賣價金之給付請求權。況抗告人亦自承：原訴乃
    在契約有效為前提下主張給付價金，新訴則在契約已解除為
    前提下主張回復原狀等節（見其95年7月5日抗告補充理由（
    二）第2頁），益徵新訴非為假扣押裁定之本案訴訟，至為
    明確。
八、至抗告人所舉最高法院90年度台抗字第2號、91年度台抗字
    第648號裁判要旨，乃在說明得否於第二審為訴之變更或追
    加，要與新訴是否為假扣押裁定之本案訴訟無涉。另外，新
    訴既非假扣押裁定之本案訴訟，自與最高法院65年台抗字第
    392號判例所示情形有別，附此指明。
九、準此，原法院以抗告人為訴之變更，假扣押之本案訴訟已視
    為撤回，視同未起訴，因而裁定准予相對人撤銷假扣押裁定
    ，於法自無不合。抗告意旨指摘原裁定不當，求予廢棄改判
    ，為無理由，應予駁回。
十、據上論結，本件抗告為無理由，裁定如主文。
中    華    民    國    95    年    7     月    13    日
                  民事第14庭  審判長法  官  許正順
                                    法  官  魏麗娟
                                    法  官  鍾任賜
正本係照原本作成。
本裁定除以適用法規顯有錯誤為理由，並經本院許可外，不得再
抗告。如提起再抗告，應於收受後10日內委任律師為訴訟代理人
向本院提出再抗告狀。並繳納再抗告費新台幣１千元。
中    華    民    國    95    年    7     月    14    日
                                    書記官  王敬端


司法院資訊處製作；財團法人民間司法改革基金會備份。
